臺灣臺中地方法院刑事裁定
111年度單禁沒字第490號
聲  請  人  臺灣臺中地方檢察署檢察官
被      告  羅昶荏



上列聲請人因被告違反毒品危害防制條例案件，聲請單獨宣告沒
收（111年度聲沒字第394號、110年度偵字第36807號），本院裁
定如下：
    主    文
扣案之第三級毒品大象圖案果汁包捌包（總純質淨重零點柒玖柒
柒公克，含包裝袋捌個）、花圖案果汁包拾參包（總純質淨重壹
點肆壹肆柒公克，含包裝袋拾參個）、愷他命玖包（總純質淨重
拾陸點肆參肆壹公克，含包裝袋玖個），均沒收。
    理    由
一、本件聲請意旨略以：臺中市政府警察局第六分局員警於民國
    110年11月7日21時10分許，在臺中市西屯區西安街277巷25
    弄與文華路162巷口，查獲被告羅昶荏涉犯持有第三級毒品
    案件，業經臺灣臺中地方檢察署檢察官於110年12月24日以1
    10年度偵字第36807號為不起訴處分確定。扣案之第三級毒
    品大象圖案果汁包8包、花圖案果汁包13包、愷他命9包（荊
    送驗結果分別含有3,4-亞甲基雙氧苯基乙基胺戊酮總純質淨
    重0.7977公克、4-甲基甲基卡西酮總純質淨重1.4147公克、
    愷他命總純質淨重16.4341公克），合計持有第三級毒品總
    純質淨重達5公克以上，核屬違禁物，爰依刑法第40條第2項
    及毒品危害防制條例第18條第1項規定，單獨聲請宣告沒收
    之等語。
二、按違禁物不問屬於犯罪行為人與否，沒收之，且得單獨宣告
    沒收；違禁物或專科沒收之物得單獨宣告沒收，刑法第38條
    第1項、第40條第2項分別定有明文。又依毒品危害防制條例
    第18條第1項前段規定而應沒收銷燬之毒品，固以經查獲之
    第一、二級毒品為限，施用或持有第三、四級毒品，因其可
    罰性較低，毒品危害防制條例除就持有第三、四級毒品純質
    淨重5公克以上設有處罰規定外，未另設處罰之規定，然鑑
    於第三、四級毒品均係管制藥品，特於同條例第11條之1明
    定無正當理由，不得擅自持有，第18條第1項後段復規定查
    獲之第三、四級毒品，無正當理由而擅自持有者，均沒入銷
    燬之，從而，依同條例第18條第1項後段應沒入銷燬之毒品
    ，專指查獲施用或持有之第三、四級毒品，但不構成犯罪行
    為者而言，倘係查獲製造、運輸、販賣、意圖販賣而持有、
    以非法方法使人施用、引誘他人施用或轉讓或持有第三、四
    級毒品純質淨重5公克以上者，既屬同條例相關法條明文規
    定處罰之犯罪行為，即非該條項應依行政程序沒入銷燬之範
    圍。再毒品危害防制條例對於查獲之製造、運輸、販賣、意
    圖販賣而持有、以非法方法使人施用、引誘他人施用、轉讓
    及持有第三、四級毒品純質淨重5公克以上等罪之沒收，並
    無特別規定，但其行為既已構成犯罪，則該毒品即屬不受法
    律保護之違禁物，應回歸刑法之適用，依刑法第38條第1項
    之規定沒收之。次按違禁物或專科沒收之物得單獨宣告沒收
    ，若案件未起訴或不起訴者，應由檢察官聲請法院以裁定沒
    收之，亦為刑法第40條第2項所明定，並經司法院著有18年
    院字第67號解釋可參。再按，檢察官依法為不起訴或緩起訴
    處分確定後，若本得基於違禁物或專科沒收物之相關規定聲
    請法院單獨宣告沒收，卻誤引（未援引各該相關規定）或贅
    引（已援引各該相關規定）刑事訴訟法第259條之1作為聲請
    依據時，因該等物品本即屬應宣告沒收且得單獨聲請法院宣
    告沒收之物，法院此時仍得裁定宣告沒收（銷燬）之，並自
    行援引適當之規定，不受檢察官聲請書所載法條之限制（臺
    灣高等法院暨所屬法院98年11月11日98年法律座談會刑事類
    提案第39號研討結果參照）。
三、經查：
　㈠被告前已於110年12月15日死亡，有其個人戶籍資料（完整姓
    名）查詢結果附卷可憑，聲請人雖仍以被告為當事人，惟因
    本件聲請單獨宣告沒收之對象係屬違禁物（詳下述），依前
    揭規定，不問屬於犯罪行為人與否，均應沒收之，並得單獨
    宣告沒收，不因被告死亡而受影響，先予敘明。
　㈡而該案所查扣之第三級毒品大象圖案果汁包8包、花圖案果汁
    包13包、愷他命9包，經送請衛生福利部草屯療養院鑑定結
    果，確含有第三級毒品3,4-亞甲基雙氧苯基乙基胺戊酮（驗
    前總淨重27.5059公克，總純質淨重0.7977公克）、4-甲基
    甲基卡西酮（驗前總淨重39.2961公克，總純質淨重1.4147
    公克）、愷他命（驗前總淨重20.3177公克，總純質淨重16.
    4341公克），合計持有第三級毒品總純質淨重達5公克以上
    ，係違禁物，此有衛生福利部草屯療養院草療鑑字第110110
    0242號鑑驗書附卷可稽，均屬毒品危害防制條例第2條第2項
    第3款規定之第三級毒品，皆為違禁物，俱應依刑法第38條
    第1項規定沒收，並得依刑法第40條第2項規定單獨宣告沒收
    ，又用以包裝上開毒品之包裝袋，因與附著其上之毒品亦無
    從析離，亦屬查獲之第三級毒品，爰併予宣告沒收。至於鑑
    驗耗損之毒品，既已滅失而不復存在，爰不另為沒收之諭知
    ，附此敘明。從而，聲請人本件聲請核與規定相符，應予准
    許。又聲請人雖誤引毒品危害防制條例第18條第1項前段規
    定作為聲請沒收之依據，容有疏誤，然本院不受檢察官聲請
    書所載法條限制（臺灣高等法院暨所屬法院98年法律座談會
    刑事類提案第39號研討結果參照），自無礙本院核准聲請之
    合法性，附此敘明。
四、依刑事訴訟法第220條、第455條之36第2項，刑法第38條第1
    項、第40條第2項，裁定如主文。
中　　華　　民　　國　　111 　年　　5   　月　　31　　日
                  刑事第十庭  法  官  林芳如
上正本證明與原本無異。
如不服本裁定，應於送達後5日內，向本院提出抗告狀。
                              書記官  張玉楓
中　　華　　民　　國　　111 　年　　5 　　月　　31　　日